臺灣嘉義地方法院刑事判決
111年度易字第10號
公  訴  人  臺灣嘉義地方檢察署檢察官
被      告  林念儀



上列被告因詐欺案件，經檢察官聲請簡易判決處刑（109年度偵
字第10789號、第10991號），及移送併辦（臺灣桃園地方檢察署
109年度偵字第34510號、臺灣彰化地方檢察署109年度偵字第115
39號、臺灣嘉義地方檢察署110年度少連偵字第78號、110年度偵
字第10383號），本院改依通常程序審理，判決如下：
    主  文
丁○○共同犯洗錢防制法第十四條第一項之洗錢罪，處有期徒刑參
月，併科罰金新臺幣壹萬元，罰金如易服勞役，以新臺幣壹仟元
折算壹日；又共同犯洗錢防制法第十四條第一項之洗錢罪，處有
期徒刑伍月，併科罰金新臺幣參萬元，罰金如易服勞役，以新臺
幣壹仟元折算壹日。應執行有期徒刑陸月，併科罰金新臺幣參萬
伍仟元，罰金如易服勞役，以新臺幣壹仟元折算壹日。
    犯 罪 事 實
一、丁○○明知將金融機構帳戶資料交給他人使用，常被利用為與
    財產有關之犯罪工具，而對於他人利用其所提供之金融機構
    帳戶實行詐欺或其他財產犯罪，有所預見，並可預見提領別
    人匯入其所提供金融帳戶內之來路不明款項後，再轉交與第
    三人之舉，極可能係將被害人被騙之款項交給他人，且能掩
    人耳目隱匿所得去向、所在。詎丁○○竟以上揭事實之發生均
    不違背其本意之不確定故意，與身分不詳、自稱經營比特幣
    投資之人（無證據證明已達3人以上或有未滿18歲之人，下
    稱行騙者）共同意圖為自己不法之所有，基於詐欺取財及掩
    飾、隱匿詐欺犯罪所得去向之犯意聯絡，先於民國109年6月
    5日前數日，將其所申辦之臺灣銀行帳號000000000000號帳
    戶（下稱臺銀帳戶）、國泰世華商業銀行帳號000000000000
    號帳戶（下稱國泰世華帳戶）之帳號提供行騙者轉匯款項。
    行騙者便以上開帳戶資料作為行騙工具對附表所示之被害人
    詐騙。被害人因而陷於錯誤，而依指示將錢匯入指定之帳戶
    內（詳細行騙時間、方式、匯款時間、金額，均詳附表所示
    ）。之後，丁○○再依行騙者之指示，分別於附表所示之時間
    ，在嘉義市○區○○街000號「全家超商-嘉義興安店」之ATM提
    領如附表所示之贓款，再將之交給行騙者，以此隱匿贓款之
    手法，製造金錢流向之斷點。
二、案經丙○○、庚○○分別訴由臺中市政府警察局烏日分局及臺中
    市政府警察局第六分局報請臺灣嘉義地方檢察署檢察官聲請
    以簡易判決處刑。
    理  由
一、本案以下作為判決基礎所引用的證據，檢察官、被告丁○○均
    同意作為證據（本院易字卷56頁），本院審酌該等證據之取
    得，並無違法或不當等不適宜作為證據的情形，自均具有證
    據能力。
二、被告固坦承臺銀帳戶、國泰世華帳戶均為其申辦，且有提供
    上開帳戶之帳號給他人供匯款之用，以及有於附表所示之時
    間提領匯入其上開二帳戶內之款項並交付給他人等事實，惟
    矢口否認有何詐欺、洗錢犯行，辯稱：我本來是跟對方投資
    比特幣，投資新臺幣（下同）14萬元，但後來我發現沒有增
    值，我感覺好像被騙，要求對方把錢退給我。但對方叫我提
    供帳號給新進投資比特幣的人，說等分散完資金後，就會還
    我投資的款項，我因為想把這筆錢要回來，所以就答應對方
    的要求，我也是被騙的等語。
三、本院認定事實所憑之證據及理由：
　㈠臺銀帳戶、國泰世華帳戶均為被告所申辦，且行騙者利用本
    案帳戶做為行騙附表所示被害人之詐欺工具，因而騙得如附
    表所示金額（詳細行騙時間、方式、匯款時間、金額，均詳
    附表所示），復被告依行騙者之指示，於附表所示之時間，
    在嘉義市○區○○街000號「全家超商-嘉義興安店」之ATM提領
    被害人所匯入之款項並交付給他人各節，業據被告坦認在卷
    （本院嘉簡卷27至29頁、103至106頁、本院易字卷49頁、57
    頁），復有附表「證據名稱及出處」欄所示之證據為證，且
    有臺銀帳戶之開戶基本資料、存摺存款歷史明細查詢、國泰
    世華帳戶之客戶基本資料查詢、存款（支、活）帳務類歷史
    資料交易明細列印、國泰世華商業銀行存匯作業管理部110
    年12月27日國世存匯作業字第1100209832號函各1份在卷可
    憑（偵10991卷12至13頁反面、偵10789卷22至28頁反面、本
    院嘉簡卷113頁），此部分之事實，應堪認定。
　㈡被告主觀上可預見所提領之款項應屬行騙者詐騙所得之贓款
    ，竟仍依指示提款，其具有與行騙者共同詐欺取財之不確定
    故意：　
　　⒈被告為高職畢業，智識程度不低，且曾為職業軍人，退伍
      後也曾在餐飲業工作，此據被告供陳在卷（本院嘉簡卷57
      至58頁），非全然欠缺社會經歷之人。又被告自陳在提供
      臺銀帳戶、國泰世華帳戶之帳號給行騙者之前，曾聽說投
      資比特幣可以賺錢，而先於109年4月間依行騙者之指示「
      投資」比特幣，匯給行騙者指定之帳戶共計14萬元，後來
      覺得是被騙錢，想要對方退還款項等語（偵10789卷43頁
      反面、本院嘉簡卷54頁、103頁），亦足以證明其雖一時
      不察，投資自己不熟悉之虛擬貨幣領域，但仍具有一定之
      警覺性及判斷力，而察覺自己誤入投資陷阱之中。
　　⒉被告既已察覺對方係施行詐術者，衡情自應報警尋求協助
      ，其卻自承：我知道自己被對方騙，我想要把錢要回來，
      對方跟我說要我提供帳戶給他，說目前客流量比較大，需
      要原本的投資者提供金融帳戶來分散這些資金，等分散完
      資金後，就會還我錢，我想說對方要把錢還我，我就沒有
      去報案等語（本院嘉簡卷103頁、本院易字卷58頁）。然
      行騙者既已對被告施行詐術，以被告之學識、經歷，應可
      輕易想到行騙者上揭分散資金之說詞，可能亦屬虛假，匯
      入其所提供金融帳戶之款項，很有可能也是跟其一樣的投
      資被害者之受騙款項，其卻為了想要取回自己遭騙之款項
      ，非但未報警，還反其道而行，與對方合作，提供其名下
      帳戶，供他人匯入款項之用，甚至答應代為提領款項，故
      其當時主觀上，應一心只想著自己不要受有損失就好，匯
      入其金融帳戶之款項是否確為行騙者之詐欺贓款，顯然不
      是其考慮之重點。
　　⒊況且，被告到庭亦坦認在提領本案款項前，有聽過「車手
      」，知道「車手」就是幫別人領錢的人（本院嘉簡卷105
      頁），則其依對方之指示提領款項，即恰與詐欺「車手」
      所為之事相符，由此亦足以證明被告雖一再以被害人自居
      ，但其內心應確實可預見自己的行為極有可能涉及不法，
      只是不甘受騙，始答應行騙者之要求，希冀取回遭詐之款
      項。
　　⒋綜合上述，被告具有相當之智識程度及工作、社會經驗，
      且確已察覺對方是向其施以詐術之行騙者，而可預見提供
      名下臺銀帳戶、國泰世華帳戶之帳號供對方使用，並代為
      提領款項，極有可能涉及不法，竟為求彌補損失，而鋌而
      走險，依指示前往領款，其自具有縱使犯罪結果發生亦在
      所不惜之犯意。又最後被告所提領之款項，確實係被害人
      遭騙之款項，且這樣的模式，亦與常見詐欺車手所為之行
      為相符，乃係一般人所可預見，未逸脫常情，是認被告應
      與行騙者，具有共同犯詐欺取財之不確定故意。
　㈢被告行為應構成一般洗錢罪：　
　　⒈按洗錢防制法第2條規定：「本法所稱洗錢，指下列行為：
      一、意圖掩飾或隱匿特定犯罪所得來源，或使他人逃避刑
      事追訴，而移轉或變更特定犯罪所得。二、掩飾或隱匿特
      定犯罪所得之本質、來源、去向、所在、所有權、處分權
      或其他權益者。三、收受、持有或使用他人之特定犯罪所
      得。」故行騙者向被害人施用詐術後，為隱匿其詐欺所得
      財物之去向，而令被害人將其款項轉入該行騙者所持有、
      使用之人頭帳戶，並由行騙者指派車手前往提領詐欺所得
      款項，已發生製造該詐欺犯罪所得金流斷點，實質上使該
      犯罪所得嗣後之流向不明，達成隱匿犯罪所得之效果，妨
      礙該行騙者犯罪之偵查，即與該法第2條第2款相符，並該
      當於該法第14條第1項一般洗錢罪。
　　⒉查被告係依照行騙者指示交付所領取之贓款，而其到庭自
      承不認識行騙者等語（本院易字卷57頁）。由此可見被告
      知悉將所領款項交給身分不詳之人，事後根本無從追查款
      項之去向。亦即，被告主觀上應可預見行騙者利用其出面
      領款，目的在掩飾或隱匿犯罪所得之去向，以製造金流斷
      點，實質上使犯罪所得嗣後流向不明，以妨礙對該行騙者
      犯罪之偵查，並非單純取得犯罪所得，其猶仍依行騙者指
      示出面領款及交款，被告有掩飾或隱匿本案行騙者詐欺被
      害人犯罪所得之去向，以製造金流斷點之洗錢不確定犯意
      及犯行，當可認定。從而，被告並非僅係分擔詐騙行為之
      一部，其所為自亦該當洗錢防制法第14條第1項之一般洗
      錢罪。
　㈣綜上所述，本案事證明確，被告犯行洵堪認定，應依法論科
    。　
四、論罪科刑：
  ㈠核被告所為，係犯刑法第339條第1項之詐欺取財罪、洗錢防
    制法第2條第2款、第14條第1項之一般洗錢罪。
  ㈡按共同實行犯罪行為之人，在合同意思範圍以內，各自分擔
    犯罪行為之一部，相互利用他人之行為，以達其犯罪之目的
    者，即應對於全部所發生之結果，共同負責，不問犯罪動機
    起於何人，亦不必每一階段犯行，均經參與。再關於犯意聯
    絡，不限於事前有所協議，其於行為當時，基於相互之認識
    ，以共同犯罪之意思參與者，亦無礙於共同正犯之成立。且
    數共同正犯之間，原不以直接發生犯意聯絡者為限，即有間
    接之聯絡者，亦包括在內。詐欺集團成員，以分工合作之方
    式，各自分擔犯罪行為之一部，相互利用他人之行為，以達
    詐欺取財之目的，即應負共同正犯責任，不必每一階段犯行
    均經參與，且犯意之聯絡，亦不以直接發生者為限，其有間
    接之聯絡者，亦屬之（最高法院85年度台上字第6220號、97
    年度台上字第2946號判決意旨參照）。本案被告雖未實際參
    與詐騙附表所示被害人之行為，然其接受行騙者之指示，提
    供名下金融帳戶、出面領款及上繳款項，應知悉提領之款項
    為詐騙贓款，竟仍願擔任車手負責取款之構成要件行為，最
    終促使行騙者能夠順利完成詐欺取財犯行，被告自應對全部
    行為之結果負其責任。故被告與行騙者間，就本案詐欺犯行
    有犯意聯絡及行為分擔，應為共同正犯。就一般洗錢罪之部
    分，亦同。
  ㈢聲請簡易判決處刑意旨認被告僅係構成幫助詐欺取財罪，容
    有誤會，惟正犯與幫助犯、既遂犯與未遂犯，其基本犯罪事
    實並無不同，僅犯罪之態樣或結果有所不同，尚不生變更起
    訴法條之問題（最高法院101年度台上字第3805號、102年度
    台上字第1998號判決意旨參照），是自毋庸變更起訴法條。
    本院亦當庭告知被告上情（本院易字卷49頁），無礙其防禦
    權之行使。
　㈣被告分次提領附表編號2所示被害人所匯之款項，係基於同一
    決意，侵害同一法益，且時間及空間上有連貫性，依一般社
    會健全觀念，難以強行分開，在刑法評價上，應視為數個舉
    動之接續施行，論以接續犯之一罪。
  ㈤被告各次均以一行為同時觸犯上揭2罪名，為想像競合犯，應
    依刑法第55條規定，從一重論以洗錢防制法第14條第1項之
    一般洗錢罪。被告所犯附表所示2罪，係分別侵害不同財產
    法益，且時間明顯可分，行為互殊，應予分論併罰。聲請簡
    易判決處刑意旨認僅構成1罪，容有未洽，本院已當庭告知
    被告上情（本院易字卷49頁），無礙其防禦權之行使。
  ㈥聲請簡易判決處刑意旨漏未論及被告亦同時涉犯洗錢防制法
    第14條第1項之洗錢罪之部分，亦有未洽，惟上開部分與業
    經起訴之部分，為裁判上一罪關係，依刑事訴訟法第267條
    規定，本院自得擴張此部分之犯罪事實，併予審理。本院亦
    當庭告知被告上情（本院易字卷49頁），無礙其防禦權之行
    使。
  ㈦本院審酌被告：⑴高職畢業之智識程度；⑵平常獨居之生活狀
    況；⑶從事酒吧工作，經濟狀況普通；⑷行為時無犯罪前科，
    有臺灣高等法院被告前案紀錄表在卷可佐；⑸本案負責提供
    名下金融帳戶暨提領被害人被騙贓款之參與程度，以及各被
    害人被騙如附表所示金額之犯罪情節暨所生損害；⑹犯後否
    認犯行等一切情狀。本院認分別量處如主文所示之刑，並就
    罰金部分，諭知易服勞役之折算標準，應屬適當。此外，本
    院審酌被告為本案犯行，罪名同一、模式相似，倘以實質累
    加之方式定應執行刑，則處罰之刑度顯將超過其等行為之不
    法內涵。是以綜合被告上揭情狀，兼衡刑罰手段之相當性，
    爰量處如主文所示之應執行刑，及諭知易服勞役之折算標準
    。　　　　　　
五、按洗錢防制法第18條第1項前段固規定「犯第14條之罪，其
    所移轉、變更、掩飾、隱匿、收受、取得、持有、使用之財
    物或財產上利益，沒收之」，惟無「不問屬於犯罪行為人與
    否」之要件，當以屬於犯罪行為人者為限（即指實際管領者
    ），始應沒收。查附表所示被害人所匯入之受騙款項，雖均
    遭被告分次提領殆盡，然其已將贓款全數交給行騙者，而卷
    內亦查無證據足資證明被告有因本案獲得相關報酬。是本案
    查無屬於被告之犯罪所得，自無從依上開規定或刑法第38條
    之1第1項規定宣告沒收。
六、退併辦部分：
  ㈠併辦意旨略以：被告基於幫助詐欺取財之不確定故意，將臺
    銀帳戶、國泰世華帳戶之帳號提供給行騙者後，行騙者即以
    上開金融帳戶，作為詐欺甲○○、乙○○、己○○、戊○○之工具，
    因此認被告涉犯刑法第30條、第339條第1項之幫助詐欺取財
    罪，且與本案起訴之犯罪事實具有裁判上一罪關係，爰予移
    送併辦等語。
  ㈡案件起訴後，檢察官認有裁判上一罪關係之他部事實，函請
    併辦審理，此項公函非屬訴訟上之請求，目的僅在促使法院
    注意而已。法院如果併同審判，固係審判不可分法則之適用
    所使然，然如認前案不成立犯罪，或兩案無裁判上一罪之關
    係，則法院應將併辦之後案退回原檢察官，由其另為適法之
    處理（最高法院94年度台非字第278號判決意旨參照）。
  ㈢關於詐欺取財罪罪數之計算，原則上應依遭受詐欺之被害人
    人數定之。就對不同被害人所犯詐欺取財行為，受侵害之財
    產監督權既歸屬各自之權利主體，且犯罪時、空亦有差距，
    應屬犯意各別，行為互殊之數罪。本案被告既與行騙者為詐
    欺取財罪之共同正犯（詳前述），則針對每一被害人，應各
    別成立犯罪，而併辦意旨書所列之犯罪被害人，均與本案起
    訴書所載之被害人不同，自難認與起訴部分有何裁判上或實
    質上一罪關係，檢察官認上開併案部分與起訴部分為想像競
    合犯之裁判上一罪關係，為起訴效力所及，容有誤會。故本
    院無從併予審理，均應退回檢察官另為適法之處理。
據上論斷，應依刑事訴訟法第452條、第451條之1第4項但書第2
款、第299條第1項前段，洗錢防制法第14條第1項，刑法第11條
前段、第28條、第339條第1項、第55條、第42條第3項、第51條
第5款、第7款，判決如主文。
本案經檢察官簡靜玉聲請簡易判決處刑、檢察官洪榮甫、蔡奇曉
、謝雯璣、王輝興移送併辦、檢察官葉美菁到庭執行職務
中　　華　　民　　國　　111 　年　　4 　　月　　12　　日
                  刑事第三庭    審判長法  官  吳育霖
                                      法  官  方宣恩
                                      法  官  張佐榕
以上正本證明與原本無異。
如不服本判決，應於判決送達後20日內向本院提出上訴狀（應附
繕本）。告訴人或被害人如對於本判決不服者，應具備理由請求
檢察官上訴，其上訴期間之計算係以檢察官收受判決正本之日期
為準。
中　　華　　民　　國　　111 　年　　4 　　月　　12　　日
                                      書記官　連彩婷
附錄本判決論罪科刑法條　　　　　　　　　　　　　　
洗錢防制法第2條
本法所稱洗錢，指下列行為：
一、意圖掩飾或隱匿特定犯罪所得來源，或使他人逃避刑事追訴
    ，而移轉或變更特定犯罪所得。
二、掩飾或隱匿特定犯罪所得之本質、來源、去向、所在、所有
    權、處分權或其他權益者。
三、收受、持有或使用他人之特定犯罪所得。

洗錢防制法第14條第1項
有第二條各款所列洗錢行為者，處 7 年以下有期徒刑，併科新
臺幣 5 百萬元以下罰金。

中華民國刑法第339條第1項
意圖為自己或第三人不法之所有，以詐術使人將本人或第三人之
物交付者，處 5 年以下有期徒刑、拘役或科或併科 50 萬元以
下罰金。

附表：
 ◎臺灣銀行帳號000000000000號(下稱臺銀帳戶)、國泰世華商業
   銀行帳號000000000000號（下稱國泰世華帳戶）
編號 被害人 詐騙時間及方法 匯款時間/ 匯款金額 （新臺幣） 匯款帳戶 提領時間/ 提款金額 （新臺幣） 證據名稱及出處 1 林立凱 行騙者於109年5月22日起，在交友APP「omi」自稱「佳佳」，向丙○○佯稱參與「CBI」投資網站可以賺錢，致丙○○陷於錯誤，而在該網站上依指示匯款。 109年6月5日22時13分/ 6,000元   國泰世華帳戶 109年6月5日22時16分/ 2萬元（含其他匯入該帳戶內之款項）   1.丙○○警詢時之指述(偵10789卷6至8頁反面) 2.轉帳明細1張、詐騙網頁7張及丙○○與行騙者間之LINE對話內容翻拍照片24張(偵10789卷10頁反面、12頁至20頁) 2 庚○○ 行騙者於109年5月24日起，在交友APP「Singol」自稱「林靜」，向庚○○佯稱參與「CBI」投資網站可以賺錢，致庚○○陷於錯誤，而在該網站上依指示匯款。 109年6月5日21時17分/ 10萬元 臺銀帳戶 109年6月5日22時4分至22時14分，分8次提領，共計提領15萬元。於109年6月6日0時9分至10分，分2次提領，共計提領4萬元 1.庚○○警詢時之指述(偵10991卷7至10頁) 2.轉帳明細2張及庚○○與行騙者間之LINE對話內容翻拍照片66張(偵10991卷17頁至24頁、25頁反面上方)    109年6月5日21時17分/ 9萬元